【裁判字號】    98,消債聲,17
【裁判日期】    990705
【裁判案由】    聲請免責
【裁判全文】
臺灣基隆地方法院民事裁定            98年度消債聲字第17號
聲  請  人
即  債務人  甲○○
代  理  人  張金盛律師
上列聲請人聲請免責事件，本院裁定如下：
    主  文
債務人甲○○不予免責。
    理  由
一、按「法院為終止或終結清算程序之裁定確定後，除別有規定
    外，應以裁定免除債務人之債務。」消費者債務清理條例第
    132 條固定有明文。惟「法院裁定開始清算程序後，債務人
    有薪資、執行業務所得或其他固定收入，而普通債權人之分
    配總額低於債務人聲請清算前二年間，可處分所得扣除自己
    及依法應受其扶養者所必要生活費用之數額者，法院應為不
    免責之裁定，但債務人證明經普通債權人全體同意者，不在
    此限。」復為同條例第133 條所明定。另「債務人有下列各
    款情形之一者，法院應為不免責之裁定，但債務人證明經普
    通債權人全體同意者，不在此限：一於7 年內曾依破產法或
    本條例規定受免責；二隱匿、毀損應屬清算財團之財產，或
    為其他不利於債權人之處分；三捏造債務或承認不真實之債
    務；四因浪費、賭博或其他投機行為，致財產顯然減少或負
    擔過重之債務，而生開始清算之原因；五於清算聲請前1 年
    內，已有清算之原因，而隱瞞其事實，使他人與之為交易致
    生損害；六明知已有清算原因之事實，非基於本人之義務，
    而以特別利於債權人中之一人或數人為目的，提供擔保或消
    滅債務；七隱匿、毀棄、偽造或變造帳簿或其他會計文件之
    全部或一部，致其財產之狀況不真確；八故意於財產及收入
    狀況說明書為不實之記載，或有其他故意違反本條例所定義
    務之行為。」消費者債務清理條例第134條亦定有明文。
二、查本件聲請人即債務人依消費者債務清理條例規定聲請清算
    事件（即本院98年度消債清字第24號），前經本院於民國98
    年11月16日裁定開始清算程序並同時終止清算程序確定在案
    ，此有上開裁定及送達證書在卷可稽；且因本件係裁定開始
    清算程序並同時裁定終止清算程序，故普通債權人於此清算
    程序中並未獲分文分配，以聲請人高達新臺幣（下同）1,07
    3,780 元之債務而言，若本院輕易准許聲請人免責，實有違
    公平正義；又本院前曾函請聲請人及各債權人就聲請人應否
    免責表示意見，而聲請人固具狀陳稱其使用現金卡，或為支
    出其父親骨灰移塔費用、或為繳交交通違規罰款及滯納金、
    或為支付工人工資或為小朋友支出學費、醫療費用、房租、
    車貸日常生活所需支出，並無本條例第134 條所列之各種情
    形，應為免責之裁定等語；然依債權人所提供之聲請人消費
    明細所示，聲請人負債之原因多係以現金卡預借現金所致，
    且其中聲請人於94年6月20 日向債權人台新國際商業銀行股
    份有限公司（下稱台新銀行）借款110,000元、自94年9月4
    日起至94年10月31日止，於短短2 個月內向債權人萬泰國際
    商業銀行（下稱萬泰銀行）借款13萬元，已逾一般日常生活
    之合理花費，亦均遠超過聲請人所陳報之每月平均支出37,7
    89元（2個月為75,578 元）甚多，就此聲請人固稱台新銀行
    之欠款係為繳納交通違規罰款及滯納金，並在本院以現金繳
    款、萬泰銀行之欠款則係為支出父親骨灰之移塔費用，且收
    據及匯款資料均已遺失云云。然查，若聲請人確係曾向本院
    繳納任何費用而有遺失繳費單據之情形，本院並無不許當事
    人查詢並補發單據之規定；而匯款資料遺失部分，亦可逕洽
    匯款銀行查詢匯款資料，並無任何令聲請人難以提出單據之
    限制存在；是聲請人主張其逾越其日常生活所需費用之借款
    係為繳納交通違規罰款及滯納金及支出父親骨灰之移塔費用
    云云，既未提出任何資料以釋明其真正，本院自難以遽信為
    真。是依聲請人前揭借款內容，既非一般日常生活之必要消
    費，則聲請人未衡量自己是否有充分之償債能力而持續使用
    信用卡刷卡消費，又逾越可得支配之所得，堪認聲請人係因
    奢侈、浪費之行為致負擔過重之債務，聲請人復無法提出業
    經普通債權人全體同意免責之證明，依消費者債務清理條例
    第134條第4款之規定，本件聲請人自不得免責。
三、又本件現雖不准聲請人免責，惟如日後聲請人繼續清償債務
    ，而各普通債權人受償額均達其債權額之20% 以上者，聲請
    人仍得依消費者債務清理條例第142 條之規定，向本院聲請
    裁定免責，請聲請人參考辦理，併予敘明。
四、依消費者債務清理條例第134條第4款，裁定如主文。
中    華    民    國    99    年    7     月    5     日
                  民事庭法  官  林淑鳳
以上正本係照原本作成。
如不服本裁定，應於本裁定送達後10日內向本院提出抗告狀，並
繳納抗告裁判費新臺幣1,000元。
中    華    民    國    99    年    7     月    5     日
                        書記官  王鵬勝

司法院資訊處製作；財團法人民間司法改革基金會備份。
